【裁判字號】    97,交抗,135
【裁判日期】    970514
【裁判案由】    聲明異議
【裁判全文】
臺灣高等法院高雄分院刑事裁定         97年度交抗字第135號
抗  告  人  高雄市政府交通局
法定代理人  乙○○
受  處分人  甲○○
上列抗告人因受處分人聲明異議案件，不服臺灣高雄地方法院中
華民國97年2 月13日裁定（96年度交聲字第1600號；原處分案號
：高雄市政府交通局高市交裁字第裁32-BO0000000號），提起抗
告，本院裁定如下：
    主  文
抗告駁回。
    理  由
一、抗告意旨略以：按道路交通管理處罰條例第35條第1 項第1
    款規定，汽車駕駛人，駕駛汽車經測試檢定酒精濃度超過規
    定標準者，處新臺幣（下同）1 萬5,000 元以上6 萬以下罰
    鍰，並吊扣其駕駛執照1 年；又按同條例第22條第1 項第4
    款規定，領有小型車駕駛執照駕駛重型機車處1,800 元以上
    3,600 元以下罰鍰，本案依上開規定裁處，並無違誤。依道
    路交通安全規則第61條規定，汽車駕駛人取得高一級車類之
    駕駛資格者，應換發駕駛執照，並准其駕駛較低級車類之車
    輛；另道路交通管理處罰條例第68條規定：「汽車駕駛人，
    因違反本條例及道路交通安全規則之規定，受吊扣或吊銷其
    駕駛執照處分時，吊扣或吊銷其持有各級車類之駕駛執照」
    。本案受處分人雖無考領機車駕駛執照，但酒駕吊扣駕駛執
    照之目的，並非僅為處罰違反道路交通管理事件之行為人而
    已，尚有以暫時禁止行為人於道路上駕駛，以免造成用路人
    重大傷亡，倘汽車駕駛執照所有人因酒駕機車違反道路交通
    管理處罰條例第35條規定，但由於其無考領機車駕照而得以
    免除駕照處分，顯有違公平原則，更無異容許此不安全駕駛
    人仍可反覆經常酒後駕駛，至對其他無辜用路人危險性相對
    提高，此豈非酒駕違規立法之目的。為此提起抗告，請撤銷
    原裁定，更為適法之裁定云云。
二、原裁定略以：本件受處分人領有小型車駕駛執照，於96年10
    月10日2 時21分許，酒後騎乘車號XNQ-535 號重型機車，行
    經高雄市○○路與忠孝路口時，為警攔檢測得其呼氣中酒精
    濃度達每公升0.39毫克，遂予製單舉發，嗣經原處分機關以
    受處分人違規事實明確，依道路交通管理處罰條例第35條第
    1 項第1 款、第22條第1 項第4 款規定，裁處受處分人罰鍰
    合計1 萬6,800 元，並吊扣駕駛執照等事實，為受處分人所
    承認，並有高雄市政府警察局高警交字第BO0000000 號舉發
    違反道路交通管理事件通知單、酒精測試單、原處分機關上
    開裁決書各1 份附卷可稽，是受處分人領有小型車駕駛執照
    ，酒後駕駛重型機車之違規事實明確。按94年12月14日修正
    、95年3 月1 日施行前之道路交通管理處罰條例第68條固規
    定「汽車駕駛人，因違反本條例及道路交通安全規則之規定
    ，受吊扣或吊銷駕駛執照處分時，吊扣或吊銷其持有各級車
    類之駕駛執照」，惟修正後業已刪除「吊扣」之規定，改為
    「汽車駕駛人，因違反本條例及道路交通安全規則之規定，
    受吊銷駕駛執照處分時，吊銷其持有各級車類之駕駛執照」
    ，其修正理由乃係舊法將違法或違規駕駛人所持有各級車類
    之駕駛執照一併吊扣，失之過酷，影響人民工作及生活甚鉅
    ，故依修正後之該條規定，受吊扣駕駛執照處分時，僅能吊
    扣違規當時所駕車類之駕駛執照，不再吊扣其持有各級車類
    之駕駛執照，僅於受吊銷駕駛執照處分時，始吊銷其持有各
    級車類之駕駛執照。本件受處分人酒後駕駛重型機車之違規
    事實，固屬明確，惟依上開規定之修正意旨，原處分機關僅
    能吊扣受處分人違規當時所駕車類之駕駛執照，不得吊扣受
    處分人現尚有效之其他各級駕駛執照，原處分機關未審酌新
    修正之法律規定，僅因受處分人未領有重型機車駕駛執照可
    供吊扣，即逕予裁處吊扣受處分人現領有之小型車駕駛執照
    12個月，於法不合，因認受處分人此部分異議為有理由，而
    將此部分之處分撤銷，又受處分人並無重型機車駕駛執照可
    供執行吊扣，就此部分另為不罰之諭知，經核並無不合，抗
    告人仍執前詞提起抗告，為無理由，應予駁回。
三、據上論結，應依道路交通案件處理辦法第26條，刑事訴訟法
    第412 條，裁定如主文。
中    華    民    國    97    年    5     月    14    日
                    刑事第六庭    審判長法  官  王憲義
                                        法  官  張盛喜
                                        法  官  邱永貴
以上正本證明與原本無異。
不得再抗告。
中    華    民    國    97    年    5     月    14    日
                                        書記官  鄭翠芬


司法院資訊處製作；財團法人民間司法改革基金會備份。
